臺灣臺東地方法院民事裁定
110年度消債更字第37號
聲  請  人  陳芷葳（原名陳韋伶）

代  理  人  羅文昱律師（法扶律師）
上列聲請人聲請更生事件，本院裁定如下：
    主  文
聲請人陳芷葳自民國一一一年八月二十五日下午四時起開始更生
程序。
命司法事務官進行本件更生程序。
    理  由
一、按債務人不能清償債務或有不能清償之虞，且無擔保或無優
    先權之本金及利息債務總額未逾新臺幣（下同）12,000,000
    元者，於法院裁定開始清算程序或宣告破產前，得向法院聲
    請更生；債務人對於金融機構負債務者，在聲請更生或清算
    前，應向最大債權金融機構請求協商債務清償方案，或向其
    住、居所地之法院或鄉、鎮、市、區調解委員會聲請債務清
    理之調解，消費者債務清理條例（下稱消債條例）第3條、
    第42條第1項、第151條第1項分別定有明文。次按法院開始
    更生程序之裁定，應載明其年、月、日、時，並即時發生效
    力；法院裁定開始更生或清算程序後，得命司法事務官進行
    更生或清算程序，消債條例第45條第1項、第16條第1項前段
    亦規定甚明。
二、本件聲請意旨略以：聲請人與前夫婚姻關係存續期間，因前
    夫信用不良，由聲請人借款供家庭生活費用及日常支出所需
    ，離婚後並獨力扶養未成年子女3人，聲請人現任職醫院，
    擔任護理部之服務員，每月薪資微薄，應以匯入銀行帳戶內
    金額為準，所能支配款項遠低於最低基本工資，負有無擔保
    或無優先權之債務總額為1,465,070元，有不能清償債務之
    虞，前經本院為債務清理之調解，惟調解不成立，復未經法
    院裁定開始清算程序或宣告破產，向本院聲請更生等語。
三、經查：
(一)聲請人雖主張無擔保或無優先權之債務總額為1,465,070元
    ，提出財團法人金融聯合徵信中心當事人綜合信用報告暨金
    融機構債權人清冊為憑，並陳報尚對未列於該債權人清冊之
    債權人和潤企業股份有限公司積欠車貸356,398元及利息，
    惟經本院函詢結果，聲請人迄今至少尚對債權人臺灣銀行股
    份有限公司、台北富邦商業銀行股份有限公司、遠東國際商
    業銀行股份有限公司、永豐商業銀行股份有限公司、玉山商
    業銀行股份有限公司、凱基商業銀行股份有限公司、台新國
    際商業銀行股份有限公司、中國信託商業銀行股份有限公司
    、仲信資融股份有限公司、和潤企業股份有限公司分別負有
    債務143,116元、35,858元、34,610元、38,767元、64,824
    元、712,593元、66,579元、94,212元、60,023元、409,210
    元，合計為1,659,792元，有各該債權人陳報狀為憑，核屬
    聲請人所負債務最新資訊，據以認定聲請人債務總額未逾12
    ,000,000元，合先敘明。
(二)聲請人現任職醫院護理部之服務員，於本件聲請更生前2年
    應領薪資總額為957,069元，有台灣基督長老教會馬偕醫療
    財團法人台東馬偕紀念醫院服務證明書、函文暨附件計算表
    為憑，並參照108、109年度綜合所得稅各類所得資料清單，
    聲請人尚自娜路彎大酒店股份有限公司、財團法人全聯慶祥
    慈善事業基金會，分別領得6,450元、1,848元、6,000元，
    憑以計算聲請人每月平均可處分所得為40,474元【計算式：
    957,069＋6,450＋1,848＋6,000）24≒40,474，小數點以下四
    捨五入】。聲請人雖主張以匯入其銀行帳戶內金額計算薪資
    所得，惟此應屬遭執行扣薪後餘額，更與上述事證未盡相符
    ，尚難採認。至於依聲請人所提銀行、郵局帳戶交易明細，
    及衛生福利部（下稱衛福部）全國社會福利資源整合系統個
    人福利資源歸戶查詢資料，聲請人雖尚領有其他款項，惟各
    該款項金額不大，且性質上亦非常態性定期定額補助或收入
    ，尚無列入聲請人每月可處分所得必要，併予敘明。
(三)按債務人必要生活費用，以最近1年衛福部或直轄市政府所
    公告當地區每人每月最低生活費1.2倍定之；受扶養者之必
    要生活費用，準用第1項規定計算基準數額，並依債務人依
    法應負擔扶養義務之比例認定之，消債條例第64條之2第1、
    2項規定已明。查衛福部公告111年度臺東縣每人每月最低生
    活費為14,230元，以該數額1.2倍計算聲請人每月必要生活
    費用為17,076元。又聲請人陳稱獨力扶養未成年子女3人，
    每人每月實際支出扶養費6,500元，每月共支出19,500元等
    語，核以其所提現戶戶籍謄本、各該子女108、109年度綜合
    所得稅各類所得資料清單、全國財產稅總歸戶財產查詢清單
    ，並有各該子女稅務電子閘門財產所得調件明細表為佐，足
    見聲請人子女分別為12歲、10歲、9歲，均無收入，名下亦
    無財產，確有受聲請人扶養必要。又依聲請人陳報，其子女
    每人每月領得兒少補助2,263元、家扶中心補助3,400元，及
    每年各領得世界展望會補助15,000元，核與聲請人所提郵局
    帳戶交易明細，及衛福部全國社會福利資源整合系統個人福
    利資源歸戶查詢資料，大致相符，堪認聲請人子女每人每月
    領得補助6,913元【計算式：2,263＋3,400＋（15,000÷12
　　）＝6,913】，同上所述以17,076元為每月必要生活費用，每
    人每月尚不足10,163元。聲請人子女雖另受有其他非常態性
    定期定額補助，惟衡以數額非高，且未必能持續受補助，穩
    定供其等日後生活所需，不予算入每月受補助金額，對上開
    每月必要生活費用不足額認定，自無影響。再聲請人離婚後
    ，由其行使負擔未成年子女權利義務，衡以社會常情，所陳
    獨力負擔子女扶養費一情，確屬可能，況聲請人僅陳報實際
    支出子女每人每月扶養費6,500元，尚低於上開每月必要生
    活費用不足額認定，合計每月支出扶養費19,500元，應屬合
    理，自可採認。聲請人每月支出必要生活費用17,076元及扶
    養費19,500元，共36,576元，堪予認定。
(四)聲請人每月可處分所得40,474元，扣除必要支出36,576元後
    ，每月所餘3,898元雖可供還款，但與前揭債務總額至少已
    達1,659,792元存在相當差距，且依稅務電子閘門財產所得
    調件明細表，聲請人名下僅有出廠已逾20年車輛1部，尚難
    期待經折舊後仍有變價償債可能，至於聲請人投保之保險，
    依其陳報亦因無力繳納保險費，經由墊繳及借款，已無保單
    價值，而所提保單明細確未明確記載保單價值，堪認聲請人
    有不能清償債務之虞，自應許其得藉由更生程序清理債務。
四、綜上所述，聲請人為一般消費者，有不能清償債務之虞，所
    負無擔保或無優先權之債務未逾12,000,000元，且未經法院
    裁定開始清算程序或宣告破產，復查無消債條例第6條第3項
    、第8條或第46條各款所定駁回更生聲請之事由存在，聲請
    人聲請更生，即屬有據，應予准許，並命司法事務官進行本
    件更生程序。　　
五、依消債條例第11條第1項、第45條第1項、第16條第1項前段
    ，裁定如主文。
中　　華　　民　　國　　111 　年　　8 　　月　　25　　日
              　　民事第一庭  法　官　黃柏仁
上為正本係照原本作成。
本裁定不得抗告。
中　　華　　民　　國　　111 　年　　8 　　月　　26　　日
                              書記官  張春梅